ACORDAO-COMPLETO-2407205

ACÓRDÃO 11922/2020 ATA 38/2020 - SEGUNDA CÂMARA

VISTOS, relatados e discutidos estes autos de tomada de contas especial instaurada pela Secretaria Nacional de Segurança Pública do Ministério da Justiça e Segurança Pública (Senasp/MJSP) , em desfavor da Associação Sociocultural Radicais Livres (Organização da Sociedade Civil de Interesse Público - Oscip) , em solidariedade com o Sr. Saulo Antônio Dias dos Santos, em razão da omissão no dever de prestar contas dos recursos repassados por força do Termo de Parceria 12/2008, cujo objeto foi a implantação do projeto "Expressa Periferia! Cidadania com paz e justiça social", com a finalidade de atender 420 jovens na faixa etária de quinze a 24 anos, em conflito com a lei ou em situação de vulnerabilidade social, 
ACORDAM os Ministros do Tribunal de Contas da União, reunidos em Sessão da Segunda Câmara, ante as razões expostas pelo Relator, em:
9.1. desarquivar os presentes autos; 
9.2. realizar a citação do Sr. Saulo Antônio Dias dos Santos (CPF XXX.283.951-XX) , na condição de Presidente da Associação Sociocultural Radicais Livres, e da Oscip Associação Sociocultural Radicais Livres (CNPJ 08.981.522/0001-23) , com fundamento nos arts. 10, § 1º, e 12, incisos I e II, da Lei 8.443/1992 c/c o art. 202, incisos I e II, do Regimento Interno do Tribunal de Contas da União, para que, no prazo de quinze dias, apresentem alegações de defesa e/ou recolham, solidariamente, aos cofres do Tesouro Nacional a quantia abaixo indicada, atualizada monetariamente a partir da respectiva data até o efetivo recolhimento, abatendo-se na oportunidade a quantia eventualmente ressarcida, na forma da legislação em vigor, em decorrência da seguinte ocorrência:
- Irregularidade: não comprovação do cumprimento dos objetivos pactuados no Termo de Parceria 12/2008;
- Condutas:
Sr. Saulo Antonio Dias dos Santos (CPF XXX.283.951-XX) , na condição de Presidente da Associação Sociocultural Radicais Livres, deixou de comprovar o cumprimento dos objetivos pactuados no Termo de Parceria 12/2008, referentes à capacitação de 420 jovens, conforme previsto na cláusula primeira c/c o item 1.3 do respectivo programa de trabalho e o item 2, quadro de indicadores e metas para avaliação de desempenho;
Associação Sociocultural Radicais Livres (CNPJ 08.981.522/0001-23) , na condição de Oscip beneficiária dos recursos repassados, locupletou-se indevidamente com os recursos recebidos na execução do Termo de Parceria 12/2008 sem que houvesse comprovação do cumprimento dos objetivos pactuados, referentes à capacitação de 420 jovens, conforme previsto na cláusula primeira c/c o item 1.3 do respectivo programa de trabalho e o item 2, quadro de indicadores e metas para avaliação de desempenho;
- Dispositivos legais infringidos: arts. 90 e 93 do Decreto-Lei 200/1967; art. 66 do Decreto 93.872/1986; e cláusula primeira do Termo de Parceria 12/2008 c/c os itens 1.3 e 2 do respectivo programa de trabalho;
	VALOR ORIGINAL
 (R$) 
	DATA DA OCORRÊNCIA

	303.549,13
	6/1/2009

9.3. informar aos responsáveis que, caso venham a ser condenados pelo Tribunal, os débitos ora apurados serão acrescidos de juros de mora, nos termos do art. 202, § 1º, do Regimento Interno do TCU; e
9.4. encaminhar cópia integral dos autos aos responsáveis para subsidiar suas alegações de defesa.

Tomada de Contas Especial em razão de omissão no dever de prestar contas alusivas ao termo de parceria que teve por objeto a implantação do Projeto Expressa, Periferia! Cidadania com paz e Justiça Social, no valor de R$ 306.615,28.

Segunda Câmara

Secretaria Nacional de Segurança Pública.

3. Interessados/Responsáveis:
3.1. Responsáveis: Associacao Socio Cultural Radicais Livres (08.981.522/0001-23); Helio Junio de Carvalho Vaz (XXX.678.561-XX); Saulo Antônio Dias dos Santos (XXX.283.951-XX).

13.1. Ministros presentes: Ana Arraes (Presidente), Augusto Nardes, Aroldo Cedraz e Raimundo Carreiro (Relator).
13.2. Ministros-Substitutos presentes: Marcos Bemquerer Costa e André Luís de Carvalho.

ACORDAO-COMPLETO-2513636

Acórdão 1077/2022 - Segunda Câmara

RAIMUNDO CARREIRO

Trata-se de tomada de contas especial (TCE) instaurada pela Secretaria Nacional de Segurança Pública do Ministério da Justiça e Segurança Pública (Senasp/MJSP) , em desfavor da Associação Sociocultural Radicais Livres (Organização da Sociedade Civil de Interesse Público - Oscip) , em solidariedade com o Sr. Saulo Antônio Dias dos Santos (CPF XXX.283.951-XX) , na condição de presidente da referida associação e signatário de avença, em razão da omissão no dever de prestar contas dos recursos repassados por força do Termo de Parceria 12/2008, cujo objeto foi a implantação do projeto "Expressa Periferia! Cidadania com paz e justiça social", com a finalidade de atender 420 jovens na faixa etária de quinze a 24 anos, em conflito com a lei ou em situação de vulnerabilidade social (peça 68) .
2.	Os recursos federais foram repassados por meio de quatro ordens bancárias (OB) , no valor total de R$ 303.549,13. 
3.	Em virtude da apresentação intempestiva das contas pela Oscip (peça 15, p. 1-2) , a Segunda Câmara proferiu o Acórdão de Relação 4953/2017, relator Ministro José Mucio, para arquivar a TCE e fixar a seguinte determinação à unidade jurisdicionada:
"1.8. Determinar à Secretaria Nacional de Segurança Pública que, no prazo de 60 (sessenta) dias, conclua a análise da prestação de contas do Termo de Parceria 12/2008 e informe ao Tribunal as medidas adotadas decorrentes do seu resultado;" 
4.	Examinadas as medidas tomadas em cumprimento à análise da prestação de contas do aludido Termo de Parceria 12/2008, a Secretaria de Controle Externo da Defesa Nacional e da Segurança Pública (SecexDefesa) , em instrução à peça 96, propôs desarquivar a TCE e realizar a citação dos responsáveis nos seguintes termos:
"INTRODUÇÃO
1.	Cuidam os autos de tomada de contas especial (TCE) instaurada pela Secretaria Nacional de Segurança Pública do Ministério da Justiça e Segurança Pública (Senasp/MJSP) , em desfavor da Organização da Sociedade Civil de Interesse Público (Oscip) Associação Sociocultural Radicais Livres (CNPJ 08.981.522/0001-23) e de Saulo Antônio Dias dos Santos (CPF XXX.283.951-XX) , na condição de ex-Presidente da dita associação privada (12/1/2007 a 12/1/2011) , em razão de omissão no dever de prestar contas alusivas ao Termo de Parceria 12/2008 (Siafi 638.435) , firmado entre a citada Oscip e a União, por intermédio do Ministério da Justiça, que teve por objeto a implantação do Projeto "Expressa, Periferia! Cidadania com paz e Justiça Social", no valor de R$ 306.615,28.
HISTÓRICO
2.	Conforme disposto na cláusula quarta do Termo de Parceria 12/2008, foram previstos R$ 306.615,28 para a execução do objeto, dos quais R$ 303.549,13 seriam repassados pelo concedente e R$ 3.066,15 corresponderiam à contrapartida (peça 2, p. 57) .
3.	Os recursos federais foram repassados por meio de quatro ordens bancárias (OB) , no total de R$ 303.549,13, conforme quadro abaixo: 
	Número da Ordem Bancária (OB) 
	Valor
 (em reais) 
	Data de emissão da OB 
	Data de crédito
na conta específica

	2008OB912431
	15.407,62
	31/12/2008 (peça 2, p. 181) 
	6/1/2009 (peça 46, p. 2) 

	2008OB912431
	23.133,85
	31/12/2008 (peça 2, p. 181) 
	6/1/2009 (peça 46, p. 2) 

	2008OB912431
	238.761,56
	31/12/2008 (peça 2, p. 181) 
	6/1/2009 (peça 46, p. 2) 

	2008OB912431
	26.246,10
	31/12/2008 (peça 2, p. 181) 
	6/1/2009 (peça 46, p. 2) 

4.	Os recursos da contrapartida, no valor de R$ 3.066,15, foram depositados em parcela única na conta específica do Termo de Parceria, no dia 14/1/2009 (peça 46, p. 2) .
5.	O ajuste vigeu no período de 29/12/2008 a 29/12/2009, conforme cláusula oitava do termo de parceria (peça 2, p. 63) , e previa a apresentação da prestação de contas até sessenta dias após o término do citado termo, conforme cláusula quinta (peça 2, p. 59) . 
6.	Em 12/4/2010, foi publicado no Diário Oficial da União a prorrogação da vigência do supracitado termo de parceria até 31/7/2010 (peça 2, p. 98) , passando o prazo para apresentação da prestação de contas para 29/9/2010 (peça 2, p. 102) .
7.	Em 5/9/2011, a Senasp encaminhou ao Sr. Saulo Antônio Dias dos Santos o Ofício 559/CGFIS/DEAPSEG 6868, informando-o que o prazo para prestação de contas do termo de parceria havia se expirado em 29/9/2010 e concedendo-lhe trinta dias para apresentação da prestação de contas (peça 2, p. 114) 
8.	Em 5/10/2011, foi autuado na Senasp o processo de tomada de contas especial (peça 2, p. 151) , sendo emitido, em 22/11/2011, parecer no sentido de omissão no dever de prestar de contas, com consequente imputação de dano integral ao erário, no valor de R$ 303.575,74 (peça 2, p. 151-155) .
9.	Em 30/12/2011, foi emitido o Relatório de TCE 030/2011-SEAC/CCONT/DPROG/MJ, concluindo, igualmente, pela omissão no dever de prestar contas, bem como pela existência de dano correspondente ao valor integral repassado pela União (peça 2, p. 165-171) , sendo os autos da TCE encaminhados para a Controladoria-Geral da União (CGU) em 3/1/2012 (peça 2, p. 189) .
10.	Em 2/2/2012, a CGU devolveu o processo à Senasp para fins de saneamento (peça 2, p. 191-192) .
11.	Em 5/6/2015, após saneado, o processo retornou à CGU (peça 2, p. 283) .
12.	Em 3/9/2015, foi emitido o Relatório de Auditoria/CGU 1736/2015, concluindo pela responsabilidade da Associação Sociocultural Radicais Livres, do Sr. Hélio Júnio de Carvalho Vaz e do Sr. Saulo Antônio Dias dos Santos, em razão da omissão no dever de prestar contas. À época, o relatório registrou dano ao erário atualizado de R$ 613.123,07 (peça 2, p. 284-286) , sendo que, na mesma data, ainda foi expedido o Certificado de Auditoria 1736/2015 (peça 2, p. 288) e o Parecer do Dirigente do Órgão de Controle Interno 1736/2015 (peça 2, p. 289) , ambos concluindo pela irregularidade das contas.
13.	No dia 5/10/2015, houve pronunciamento do Ministro de Estado da Justiça atestando ter tomado conhecimento das irregularidades apuradas nos autos e dos documentos emitidos pelo controle interno (peça 2, p. 309) .
14.	Posteriormente, em 9/10/2015, o processo foi finalmente encaminhado para o Tribunal de Contas da União (peça 2, p. 311) .
15.	No TCU, a Unidade Técnica fez sua primeira instrução propondo a citação do Sr. Saulo Antônio Dias dos Santos e da Associação Sociocultural Radicais Livres (peça 6, p. 5) , sendo acolhida pelo Relator, Ministro José Múcio Monteiro (peça 9, p. 1) . Na mesma peça, foi considerada elidida a responsabilidade do Sr. Hélio Júnio de Carvalho Vaz.
16.	Foram encaminhados ofícios de citação ao Sr. Saulo Antônio Dias dos Santos (peças 10, 16, 19 e 22) e à Associação Sociocultural Radicais Livres (peça 11) , recebidas as citações pelos responsáveis (peças 13 e 23) , feitos pedidos de prorrogações de prazo (peças 28, 33, 37 e 41) , que foram autorizados pelas autoridades competentes (peças 31, 36, 42) e, posteriormente, apresentadas as respectivas alegações de defesa (peças 43-67) .
17.	No entanto, em 25/8/2016, a Senasp informou, por intermédio do Ofício 3934/2016/GAB SENASP/SENASP-MJ, que houve prestação intempestiva de contas da Associação Sociocultural Radicais Livres. Por outro lado, encaminhou pareceres nos quais afirma que não houve boa e regular comprovação da aplicação dos recursos repassados (peça 15, p. 1-2) .
18.	Em vista disso, uma vez que, embora intempestiva, não houve omissão do dever de prestar contas, esta Unidade Técnica, entre outras medidas, propôs a restituição do processo de tomada de contas especial à Senasp e o arquivamento destes autos (peça 68-70) , sendo que o Ministério Público de Contas aderiu à proposta (peça 71) .
19.	Em 6/6/2017, foi exarado o Acórdão 4953/2017-TCU-Segunda Câmara, de relatoria do Ministro José Múcio Monteiro (peça 72) , in verbis:
	1.7. Restituir o processo de Tomada de Contas Especial 08020.003750/2011-78 à Secretaria Nacional de Segurança Pública, acompanhado dos documentos constantes das peças 43-67 destes autos; 
1.8. Determinar à Secretaria Nacional de Segurança Pública que, no prazo de 60 (sessenta) dias, conclua a análise da prestação de contas do Termo de Parceria 12/2008 e informe ao Tribunal as medidas adotadas decorrentes do seu resultado; 
1.9. Dar ciência à Secretaria Nacional da Segurança Pública sobre as seguintes impropriedades, identificadas no Termo de Parceria 12/2008, com vistas à adoção de providências internas que previnam a ocorrência de outras semelhantes: 
1.9.1. ausência de fiscalização de recursos federais repassados a entidade privada por meio de termo de parceria, o que afronta o disposto no art. 11 da Lei 9.790/1999 e em cláusulas da respectiva avença; e 
1.9.2. intempestividade na adoção de medidas administrativas internas em face de omissão no dever de prestar contas, o que afronta o disposto no art. 8° da Lei 8.443/1992, c/c art. 197 do Regimento Interno do Tribunal de Contas da União.
20.	Em atenção à deliberação acima, a Senasp informou, por intermédio do Ofício 53/2017/CGGIR-SENASP/DEAPSEG/SENASP-MJ, datado de 11/7/2017, que não houve apresentação de novos elementos capazes de sanar os questionamentos levantados nos Pareceres 618/2012 e 118/2016 e, portanto, considerou concluída a análise da citada prestação com a emissão deste último citado parecer (peça 81, p. 1-8) .
21.	Em 2/8/2019, foram juntados aos autos exame feito por esta Unidade Técnica, mediante a instrução à peça 88, que analisou a nova documentação enviada pela Senasp, assim como as alegações de defesa apresentadas pelos responsáveis em resposta à citação realizada pelo TCU com base no pressuposto de omissão no dever de prestar contas. A citada instrução propôs que os responsáveis tivessem suas contas julgadas irregulares e fossem condenados em débito integral dos valores repassados, bem como que fosse aplicada a multa prevista no art. 57 da Lei 8.443/1992 (peça 88, p. 23) .
22.	Em 2/8/2019, em pronunciamento da subunidade, a Diretoria elencou cinco pontos que deveriam ser aprofundados a fim de melhor fundamentar a medida proposta na instrução à peça 88, a saber:
i) a correlação entre as notas fiscais, documentos congêneres ou outros elementos comprobatórios e as rubricas/valores constantes dos extratos bancários e da relação de pagamentos;
ii) a existência de evidências da efetiva consecução das metas, etapas e objetivos pactuados no plano de trabalho;
iii) as alegações de defesa apresentadas pelo responsável às peças 43-67, buscando identificar se esclarecem os problemas listados no Parecer Técnico 118/2016, peça 15, p. 35-46, uma vez que, segundo a Secretaria Nacional de Segurança Pública (Senasp) , "o não atendimento destas diligências inviabiliza o convencimento sobre o atingimento dos objetivos pactuados"; 
iv) o saneamento das questões colocadas no Parecer 618/2012 (peça 15, p. 13-20) e no Relatório de Demandas Especiais 00190.002479/2012-71 (peca 81, p. 4) ; e
v) a aderência às normas aplicáveis a termos de parceria no que tange aos documentos e informações que devem estar contidos no processo de prestação de contas.
23.	Ainda em 2/8/2019, houve pronunciamento da Unidade manifestando concordância com a proposta da diretora (peça 90, p. 1) .
EXAME TÉCNICO
24.	Em cumprimento aos pronunciamentos de peças 89 e 90, serão abordados, inicialmente, os cinco pontos elencados no parágrafo 22. Posteriormente, serão vistas outras questões processuais, sobrepreço de serviços e pagamentos indevidos.
I - A correlação entre as notas fiscais, documentos congêneres ou outros elementos comprobatórios e as rubricas/valores constantes dos extratos bancários e da relação de pagamentos
25.	A correlação dos supracitados documentos é conhecida como conciliação bancária. Segundo a jurisprudência selecionada da Corte de Contas, Acórdão 670/2008-TCU-Primeira Câmara, datado de 11/3/2008, de relatoria do Ministro Augusto Nardes, "a conciliação bancária é instrumento hábil para demonstrar o nexo causal entre as despesas efetuadas e a origem dos recursos despendidos".
26.	Neste caso concreto, o órgão concedente realizou conciliação bancária do período de 6/1/2009 a 1/7/2012, tendo encontrado despesas indevidas no valor de R$ 5.539,14 (peça 15, p. 23-32) , porém não foram impugnadas as despesas posteriores ao término da vigência do termo de parceria, as quais, em regra, deveriam ser consideradas irregulares, podendo, no entanto, ser relevadas se forem de pequeno montante e guardado o nexo com as atividades desempenhadas (Acórdão 4519/2019-TCU-Primeira Câmara, datado de 18/6/2019, de relatoria do Ministro Bruno Dantas) . 
27.	Contudo, a documentação presente nos autos não permite a Unidade Técnica realizar uma conciliação bancária integral, tudo em razão de os extratos bancários existentes (peça 46, p. 1-53) possuírem informações somente até 10/2/2011, de não existirem extratos das aplicações financeiras dos recursos e da ausência de notas fiscais de serviços de pessoas jurídicas e de documentos que identifiquem os meios de pagamento de serviços de autônomos. 
28.	Assim, restou prejudicada a referida análise da correlação entre as notas fiscais, documentos congêneres ou outros elementos comprobatórios e as rubricas/valores constantes dos extratos bancários e da relação de pagamentos, ante a ausência de documentação hábil para tal confrontação.
II - A existência de evidências da efetiva consecução das metas, etapas e objetivos pactuados no plano de trabalho
29.	As metas, objetivos pactuados e etapas do Termo de Parceria 12/2008 estão previstos na cláusula segunda do citado termo (peça 2, p. 53) c/c itens 1.3, 2 e 3 do respectivo plano de trabalho (peça 2, p. 34-36) . As metas e objetivos previam a capacitação de 420 jovens nas áreas de mídia impressa, alfabetização digital, teatro, hip hop, rádio comunitária e design gráfico durante o ano de 2009. Já as etapas eram divididas em três, a saber: primeira etapa era a capacitação de 420 jovens, segunda etapa era a realização de seis saraus e a terceira etapa era realização de um festival (peça 2, p. 36) .
30.	O Sr. Saulo Antônio Dias dos Santos, em suas alegações de defesa, informou que não havia previsão, no projeto, de emissão de certificados e, assim, não encaminhou nenhum documento com essas características (peça 43, p. 70) .
31.	Nos autos constam apenas as fichas de inscrição ou fichas cadastrais de atendimento (peça 43, p. 71; e peças 58-64) .
32.	Deve ser observado, primeiramente, que a ficha de inscrição não necessariamente comprova que, de fato, houve capacitação do inscrito; em segundo lugar, que as fichas cadastrais de atendimento possuem o campo específico 23, relativo às informações de conclusão do curso, sendo que existem 111 cadastros que estão com esse campo em branco ou incompleto, e apenas sete com ele devidamente preenchido.
33.	Os cadastros que estão com o campo 23 em branco ou incompleto estão à peça 58, p. 59, 61, 73-80, 83, 87-92, 97-106; peça 59, p. 2-4, 8, 11-13, 20-21, 34-35, 38-40, 42-44; peça 60, p. 1, 5-6, 9, 14-15, 18, 20-24; peça 61, p. 2-3, 5-11, 18-21, 27, 29, 32-33; peça 62, p. 1-5, 7-11, 14-16, 39-40, 43, 46; peça 63, p. 30, 33, 35-41; e peça 64, p. 1-3, 6, 8-9, 12-13, 15-16, 19, 22, 24.
34.	Os cadastros que estão com o campo 23 preenchido de forma completa estão à peça 60, p. 19; e peça 61, p. 17, 22, 23, 24, 25, 26.
35.	Nos autos não há, ainda, lista de presença de aulas, sendo impossível aferir se os inscritos no programa ao menos as frequentaram. Isso abrange também os sete cadastrados que possuem informação de conclusão de curso.
36.	Segundo o Parecer 118/2016/GTCONVSENASP/CGFIS/DEAPSEG/SENASP, item 2.11.2, não constam listas de frequência que indiquem a realização de 1.173:45 horas de aula ou 81,51% da carga horária prevista para a realização de todos os cursos.
37.	Do exposto, verifica-se que não há elementos probatórios da primeira etapa, que era a capacitação dos jovens.
38.	Quanto às segunda e terceira etapas, as análises restaram prejudicadas em razão do não atendimento da primeira etapa, pois, se não é possível associar os jovens a uma capacitação, mais difícil será associá-los aos eventos de sarau e ao festival.
39.	Nesse quadro, assiste razão à Senasp por impugnar de modo integral o valor repassado à Oscip, pois não há documentos que comprovem o cumprimento das metas e objetivos pactuados.
40.	O enunciado da jurisprudência selecionada do TCU, oriundo do Acórdão 4712/2015-TCU-Primeira Câmara, datado de 25/8/2015, de relatoria do Ministro Bruno Dantas, apresenta o entendimento de que "O não atingimento dos objetivos do convênio importa a condenação do responsável à devolução integral dos recursos federais transferidos, ainda que parte ou a totalidade dos recursos repassados tenha sido aplicada no objeto do convênio".   
41.	Dessa forma, ainda que a execução financeira tivesse ocorrido de forma regular, o que não se pode provar, pois os extratos bancários e documentos que, em tese, teriam dado suporte às despesas estão incompletos, a não comprovação do cumprimento dos objetivos pactuados, por si só, leva à impugnação integral dos recursos federais repassados.
42.	Os recursos federais do Termo de Parceria 12/2008, no valor histórico de R$ 303.549,13, foram creditados na conta específica em 6/1/2009 (peça 46, p. 2) .
43.	Quanto à responsabilização pelo dano, o enunciado da jurisprudência selecionada do TCU, oriundo do Acórdão 1853/2015-TCU-Plenário, datado de 29/7/2015, de relatoria do Ministro Benjamin Zymler, apresenta o seguinte entendimento:
Dirigente de Oscip que administra recursos públicos repassados à entidade responde solidariamente com esta quando houver dano ao erário na execução de termo de parceria, uma vez que assume a responsabilidade pela correta execução do objeto avençado.
44.	Do exposto acima, conclui-se que a responsabilidade pelo ressarcimento no presente caso deve ser imputada à Associação Sociocultural Radicais Livres e a seu Presidente, o Sr. Saulo Antônio Dias dos Santos, conforme consta na identificação do Termo de Parceria 12/2008 (peça 2, p. 51) .
45.	Dessa maneira, propõe-se a citação da Associação Sociocultural Radicais Livres e de seu Presidente, o Sr. Saulo Antônio Dias dos Santos, pelo débito integral, no valor histórico de R$ 303.549,13, referente à não comprovação do cumprimento das metas e objetivos pactuados no Termo de Parceria 12/2008.
III - As alegações de defesa apresentadas pelo responsável às peças 43-67, buscando identificar se esclarecem os problemas listados no Parecer Técnico 118/2016, peça 15, p. 35-46, uma vez que, segundo a Secretaria Nacional de Segurança Pública (Senasp) , "o não atendimento destas diligências inviabiliza o convencimento sobre o atingimento dos objetivos pactuados"
46.	Primeiramente, a Senasp elencou, no Parecer 118/2016 (peça 15, p. 44) , vários documentos que estariam ausentes da prestação de contas, entre eles se destacam:
a)	 cópia de certificados de cada um dos seis cursos realizados;
b)	 relação nominal de todos os capacitados; e
c)	 lista de presença de todas as aulas realizadas.
47.	Verifica-se que, a partir da documentação acima listada, a Senasp buscou que a Oscip apresentasse documentação que comprovasse a efetiva prestação das aulas realizadas e o alcance das metas definidas para o termo de parceria. 
48.	Quanto aos documentos solicitados pela Senasp e ausentes da prestação de contas, é necessário verificar o que foi estabelecido no Termo de Parceria 12/2008 quanto ao tema. A cláusula quinta, subcláusula segunda (peça 2, p. 51) , diz que a apresentação da prestação de contas seria da seguinte maneira:
Subcláusula Segunda - A OSCIP deverá entregar ao ÓRGÃO PARCEIRO PÚBLICO a Prestação de Contas final instruída com os seguintes documentos:
I - relatório sobre a execução do objeto do TERMO DE PARCERIA, contendo comparativo entre as metas propostas e os resultados alcançados;
II - demonstrativo integral da receita e despesa realizadas na execução do objeto, oriundos dos recursos recebidos do ÓRGÃO PARCEIRO PÚBLICO, bem como, se for o caso, demonstrativo de igual teor dos recursos originados da própria OSCIP e referentes ao objeto deste TERMO DE PARCERIA, assinados pelo contabilista e pelo responsável da OSCIP;
III - extrato da execução física e financeira publicado na imprensa oficial (União/Estado/Município) , de acordo com modelo constante do Anexo II do Decreto 3.100, de 30 de junho de 1999.
49.	Não consta nos autos a documentação acima listada. Verifica-se, também, conforme cláusula acima transcrita, que não há exigência expressa dos documentos solicitados pela Senasp. Entretanto, a Lei 4320/1964, arts. 62 e 63, §2º, inciso III, estabelece a comprovação da efetiva prestação do serviço como requisito ao direito do credor ao pagamento, conforme explícito a seguir:
Art. 62. O pagamento da despesa só será efetuado quando ordenado após sua regular liquidação.
Art. 63. A liquidação da despesa consiste na verificação do direito adquirido pelo credor tendo por base os títulos e documentos comprobatórios do respectivo crédito.
 (...) 
§ 2º A liquidação da despesa por fornecimentos feitos ou serviços prestados terá por base:
 (...) 
III - os comprovantes da entrega de material ou da prestação efetiva do serviço.
50.	Isso significa que a lei estabelece que para qualquer despesa é necessária a efetiva comprovação do serviço.
51.	Nesse entendimento, portanto, é possível concluir que a documentação que comprove a execução do plano de trabalho do Termo de Parceria 12/2008 deveria também ser disponibilizada para sua aferição, razão pela qual as solicitações realizadas pela Senasp têm amparo legal.
52.	O Sr. Saulo Antônio Dias dos Santos, em suas alegações de defesa, apresentou informações sobre as diligências solicitadas pela Senasp (peça 43) , contudo deixou de comprovar a conclusão de curso dos participantes e de apresentar a relação nominal de todos os capacitados e a lista de presença de todas as aulas realizadas, fatos esses já analisados nos parágrafos 30 a 37.
53.	Dessa forma, diante da não apresentação da documentação solicitada, assiste razão à Senasp ao afirmar que o não atendimento das diligências inviabilizam o convencimento sobre o atingimento dos objetivos pactuados no Termo de Parceria 12/2008, pois deixam de comprovar o alcance das metas e objetivos pactuados no plano de trabalho.
IV - O saneamento das questões colocadas no Parecer 618/2012 (peça 15, p. 13-20) e no Relatório de Demandas Especiais 00190.002479/2012-71 (peca 81, p. 4) 
54.	Em primeiro lugar, vale registrar que o Relatório de Demandas Especiais 00190.002479/2012-71 (peça 81, p. 4) , na verdade, é a Nota Técnica 6/2017/CGGIR-SENASP/EASPSEG/SENASP, datada de 4/7/2017 (peça 81, p. 3-8) .  A citada nota técnica, no seu item 2.2, informa que o Parecer 618/2012 abordou os apontamentos feitos pela Controladoria Geral da União constantes do Relatório de Demandas Especiais 00190.002479/2012-71 (peça 81, p. 3-4) .
55.	De fato, no Parecer 618/2012, em seu item 3 (peça 15, p. 14) , foi realizada a análise do supracitado relatório da CGU, sendo este incorporado às conclusões contidas no item 7 do citado parecer (peça 15, p. 19-20) .
56.	A Senasp também informou, no item 2.3 da Nota Técnica 6/2017/CGGIR-SENASP/EASPSEG/SENASP, datada de 4/7/2017, que cópia do supracitado parecer foi encaminhado ao Presidente da Oscip e que não houve resposta (peça 81, p. 4) .
57.	A lista de documentos e informações necessárias para fins de saneamento do processo de contas, de acordo com o item 7.1 do Parecer 618/2012 (peça 15, p. 19) , foi a seguinte:
a)	Apresentar novo Demonstrativo da Receita e Despesa, contendo o registro de todas as receitas arrecadadas e todas as despesas realizadas; 
b)	Recolher aos cofres do Tesouro Nacional a importância de R$ 242,00 (duzentos e quarenta e dois reais) , corrigido na forma do demonstrativo de débito, anexo, referente ao pagamento a maior das Notas Fiscais 2281 e 2282; 
c)	Recolher aos cofres do Tesouro Nacional a quantia de R$ 602,13 (seiscentos e dois reais e treze centavos) , corrigido na forma do demonstrativo de débito em anexo, referente ao desconto indevido de tarifas bancárias; 
d)	Manifestar-se acerca das divergências entre as despesas realizadas para pagamento de despesas de INSS e os documentos comprobatórios das despesas, identificando os valores desta concedente utilizados para pagamento das referidas despesas; 
e)	Comprovar o recolhimento do Imposto Sobre Serviço, remetendo o respectivo comprovante; 
f)	Encaminhar documento comprobatório do pagamento realizado à Pessoa Física inscrita no CPF/MF XXX.543.041-XX, no valor de R$ 2.000,00; 
g)	Recolher aos cofres do Tesouro Nacional a importância de R$ 194,53 (cento e noventa e quatro reais e cinquenta e três centavos) , corrigidos na forma do demonstrativo de débito em anexo, referente às despesas impugnadas pela Controladoria Geral da União; 
h)	Apresentar novo Relatório Financeiro considerando os apontamentos dos itens 5.3.1 e 5.3.2;
i)	Encaminhar Relação dos Pagamentos efetuados de acordo com os extratos bancários e com os apontamentos dos itens 5.4.1 e 5.4.2;
j)	Identificar as Notas Fiscais 94192, 94175 e 0063, com o número e o título deste Termo de Parceria, encaminhando cópia para fins de comprovação; 
k)	Identificar todos os recibos emitidos pelas Pessoas Físicas contratadas, com o título e o número deste Termo de Parceria, encaminhando cópia para fins de comprovação; 
l)	Apresentar os extratos da conta específica, referente aos meses de outubro, novembro e dezembro de 2011 e janeiro a julho de 2012; 
m)	Encaminhar os extratos de aplicação financeira (Poupança) , referente aos meses de março, junho, julho e novembro de 2010, agosto, setembro, outubro e dezembro de 2011 e janeiro, fevereiro, março e julho de 2012; 
n)	Encaminhar cópia do Regulamento de Aquisições de Bens e Contratação de Serviços e Obras da Associação Sociocultural Radicais Livres; e
o)	Encaminhar documentação referente à contratação dos serviços de contabilidade e de aluguel de imóvel; 
58.	O Sr. Saulo Antônio Dias dos Santos apresentou documentos em suas alegações de defesa (peças 43 a 67) , contudo, da relação acima, apenas a documentação referente ao contrato de aluguel de imóvel, prevista na alínea "o", foi cumprida (peça 49) .
59.	Do exposto, assiste razão à Senasp em relação ao não atendimento das diligências contidas no Parecer 618/2012  (peça 81, p. 8) . 
V - A aderência às normas aplicáveis a termos de parceria no que tange aos documentos e informações que devem estar contidos no processo de prestação de contas
60.	Neste ponto, é necessário verificar, inicialmente, que todo o termo de parceria vigeu no período de 29/12/2008 a 29/9/2010, conforme já exposto nos parágrafos 5 e 6.
61.	A Lei 9.790/1999, que instituiu e disciplinou o termo de parceria, não possuía, à época dos fatos, o art. 15-B, que trata especificamente da documentação que deve constar da prestação de contas de ajustes dessa natureza. O dispositivo foi introduzido à legislação pela Lei 13.019/2014.
62.	A Lei 9.790/1999, art. 10, § 2º, na redação contemporânea ao termo de parceria em exame, estabelecia as cláusulas essenciais do ajuste, entre elas a exigência de determinados documentos referentes à prestação de contas, conforme pode ser observado no trecho a seguir negritado:
Art. 10. O Termo de Parceria firmado de comum acordo entre o Poder Público e as Organizações da Sociedade Civil de Interesse Público discriminará direitos, responsabilidades e obrigações das partes signatárias.
§ 1o A celebração do Termo de Parceria será precedida de consulta aos Conselhos de Políticas Públicas das áreas correspondentes de atuação existentes, nos respectivos níveis de governo.
§ 2o São cláusulas essenciais do Termo de Parceria:
I - a do objeto, que conterá a especificação do programa de trabalho proposto pela Organização da Sociedade Civil de Interesse Público;
II - a de estipulação das metas e dos resultados a serem atingidos e os respectivos prazos de execução ou cronograma;
III - a de previsão expressa dos critérios objetivos de avaliação de desempenho a serem utilizados, mediante indicadores de resultado;
IV - a de previsão de receitas e despesas a serem realizadas em seu cumprimento, estipulando item por item as categorias contábeis usadas pela organização e o detalhamento das remunerações e benefícios de pessoal a serem pagos, com recursos oriundos ou vinculados ao Termo de Parceria, a seus diretores, empregados e consultores;
V - a que estabelece as obrigações da Sociedade Civil de Interesse Público, entre as quais a de apresentar ao Poder Público, ao término de cada exercício, relatório sobre a execução do objeto do Termo de Parceria, contendo comparativo específico das metas propostas com os resultados alcançados, acompanhado de prestação de contas dos gastos e receitas efetivamente realizados, independente das previsões mencionadas no inciso IV;
VI - a de publicação, na imprensa oficial do Município, do Estado ou da União, conforme o alcance das atividades celebradas entre o órgão parceiro e a Organização da Sociedade Civil de Interesse Público, de extrato do Termo de Parceria e de demonstrativo da sua execução física e financeira, conforme modelo simplificado estabelecido no regulamento desta Lei, contendo os dados principais da documentação obrigatória do inciso V, sob pena de não liberação dos recursos previstos no Termo de Parceria.  (grifo nosso) 
63.	A Lei 9.790/1999 foi regulamentada pelo Decreto 3.100/1999, cujo art. 12 trata da questão da prestação de contas em relação à execução de termo de parceria. Tal normativo possuía a seguinte redação no período de vigência do ajuste sob análise:
Art. 12.  Para efeito do disposto no § 2o, inciso V, do art. 10 da Lei 9.790, de 1999, entende-se por prestação de contas relativa à execução do Termo de Parceria a comprovação, perante o órgão estatal parceiro, da correta aplicação dos recursos públicos recebidos e do adimplemento do objeto do Termo de Parceria, mediante a apresentação dos seguintes documentos:
I - relatório sobre a execução do objeto do Termo de Parceria, contendo comparativo entre as metas propostas e os resultados alcançados;
II - demonstrativo integral da receita e despesa realizadas na execução;
III - parecer e relatório de auditoria, nos casos previstos no art. 19; e
IV - entrega do extrato da execução física e financeira estabelecido no art. 18.
64.	Não há, nos presentes autos, a documentação exigida pelo Decreto 3.100/1999, art. 12. Contudo, não estão presentes nos autos o processo integral de prestação de contas feito pela Oscip, restando, portanto, prejudicada a análise quanto à aderência às normas aplicáveis a termos de parceria no que tange aos documentos e informações que devem estar contidos no processo de prestação de contas.
VI - Questões processuais e proposta de desarquivamento
65.	Em cumprimento ao Acórdão 4953/2017-TCU-Segunda Câmara, item 1.10 (peça 72) , foram expedidas notificações para ciência da referida deliberação à Secretaria Nacional de Segurança Pública, à Associação Sociocultural Radicais Livres, à hoje denominada Controladoria-Geral da União e ao Sr. Saulo Antônio Dias dos Santos, por meio, respectivamente, dos Ofícios 0515, 0516, 0517 e 0518/2017-TCU/SecexDefesa (peças 73-76) , datados de 9 e 12/6/2017.
66.	Já o cumprimento do Acórdão 4953/2017-TCU-Segunda Câmara, item 1.7 (peça 72) , que ordenava a restituição da TCE à Secretaria Nacional de Segurança Pública, e dos itens 1.9, 1.9.1 e 1.9.2, que determinavam a ciência, à Senasp, das impropriedades identificadas nestes autos relativas ao Termo de Parceria 12/2008, também foi realizado por meio do citado Ofício 0515/2017-TCU/SecexDefesa (peças 73) , datado de 9/6/2017.
67.	Quanto ao item 1.8 do supracitado acórdão, o mesmo ofício encaminhado à Secretaria Nacional de Segurança Pública (peça 73) encaminhou a determinação para que fosse concluída a análise da prestação de contas do Termo de Parceria 12/2008 e informado ao TCU as medidas decorrentes do seu resultado.
68.	Por seu turno, a Secretaria Nacional de Segurança Pública, tempestivamente, encaminhou informações sobre o cumprimento da determinação constante do Acórdão 4953/2017-TCU-Segunda Câmara (peça 81) .
69.	A Senasp informou que não houve a apresentação de novos elementos capazes de sanar o atendimento das diligências consignadas nos Pareceres 618/2012 e 118/2016, de tal sorte que o órgão considerou concluída a análise da prestação de contas com a emissão do Parecer 118/2016 (peça 81, p. 8) .
70.	O Parecer 618/2012 sugeriu a realização de diligência à Associação Sociocultural Radicais Livres a fim de esclarecer quinze pontos controversos (peça 15, p. 19) , já listados no parágrafo 57, enquanto o Parecer 118/2016 sugeriu o esclarecimento de onze pontos, sendo que nele constava a informação de que seu não atendimento inviabilizaria o convencimento sobre o atingimento dos objetivos pactuados (peça 15, p. 44) . 
71.	Portanto, é possível inferir que a Senasp considerou que houve a impugnação integral do Termo de Parceria 12/2008.
72.	Dessa maneira, a Senasp apenas considerou atendida a determinação do item 1.8 do Acórdão 4953/2017-TCU-Segunda Câmara, informando sobre seu cumprimento ao TCU por intermédio do Ofício 53/2017/CGGIR-SENAP/DEAPSEG/SENASP-MJ, datado de 6/7/2017 (peça 81, p. 8) .
73.	Todavia, em que pesem os fatos acima expostos, referentes ao Termo de Parceria 12/2008, evidenciarem dano ao erário de valor integral dos recursos federais repassados à Oscip, a Senasp não instaurou nova tomada de contas especial sob o pressuposto de não comprovação do atingimento de objetivos e metas do citado termo de parceria, já que a tomada de contas especial aberta pelo motivo de omissão no dever de prestar contas, que constitui o objeto dos presentes autos, já possuía determinação de arquivamento pela Corte de Contas, com fulcro no art. 212 do Regimento Interno do TCU (peça 72) .
74.	Neste ponto, faz-se necessário transcrever o art. 212 do Regimento Interno do TCU, que diz o seguinte:
Art. 212. O Tribunal determinará o arquivamento do processo de prestação ou de tomada contas, mesmo especial, sem julgamento do mérito, quando verificar a ausência de pressupostos de constituição e de desenvolvimento válido e regular do processo.
75.	Infere-se, portanto, que uma vez apresentado o processo de prestação de contas pela Senasp, a Corte de Contas entendeu que os presentes autos não possuíam os pressupostos de constituição e de desenvolvimento válido e regular do processo.
76.	Entretanto, a Senasp, em sua análise, afirmou não ser necessário mais nenhuma medida pelo órgão, ou seja, que o processo já estaria concluído (peça 81, p. 8) .
77.	Ocorre que há determinação para arquivamento dos presentes autos (peça 72) , o que decerto é um obstáculo para citação de responsáveis e o desenvolvimento válido do processo de apuração de responsabilidade, haja vista a impossibilidade de realização de atos processuais.  
78.	Contudo, o problema acima relatado pode ser solucionado por meio do instituto do desarquivamento.
79.	Recentemente, a Corte de Contas se manifestou sobre a possibilidade de desarquivamento de autos arquivados com fundamento no art. 212 do Regimento Interno do TCU, sendo que o voto do Ministro-Substituto André Luís, relator do Acórdão 5284/2019-TCU-Segunda Câmara, datado de 16/7/2019, apresentou o seguinte entendimento:
4. Como visto, por meio do aludido Acórdão 5559/2014-TCU-Segunda Câmara do TCU determinou o arquivamento do feito, sem o julgamento de mérito, nos termos do art. 212 do RITCU, em face da ausência de pressupostos de constituição e desenvolvimento válido e regular do processo, diante dos elementos de convicção até então obtidos pelo TCU.
 (...) 
8. Incorporo o parecer da Serur a estas razões de decidir, sem prejuízo de receber o referido expediente como novos elementos de convicção para, assim, determinar o desarquivamento do feito e o prosseguimento da aludida TCE.
9. Bem se sabe que o mero arquivamento determinado pelo Acórdão 5559/2014-TCU-Segunda Câmara não resultaria em coisa julgada administrativa e se configuraria como simples decisão terminativa, de tal sorte, assim, que o prosseguimento do feito pode e deve ser determinado, de ofício, pelo TCU em homenagem aos princípios do impulso oficial e da indisponibilidade do interesse público.
80.	O entendimento acima poderia ser adaptado ao presente caso, uma vez que o Ofício 53/2017/CGGIR-SENAP/DEAPSEG/SENASP-MJ, datado de 6/7/2017, pode ser considerado como petição para reconsideração do Acórdão 4953/2017-TCU-Segunda Câmara, de relatoria do Ministro José Múcio Monteiro. Assim, com fundamento no art. 53 da Lei 9784/1999, seria possível desarquivar os presentes autos em razão: de possuírem documentação suficiente para o prosseguimento do feito; do risco de prescrição da pretensão punitiva do TCU devido aos fatos terem ocorrido há aproximadamente dez anos; e da indisponibilidade do interesse público.
81.	Dessa forma, propõe-se que os presentes autos sejam desarquivados.
VII - Sobrepreço de serviços
82.	Mesmo diante da conclusão pela não comprovação da boa e irregular aplicação dos recursos, vale tecer alguns comentários sobre pontos identificados durante a análise dos autos, os quais podem ser considerados agravantes da situação já detectada.
83.	Os problemas se referem aos valores indicados como pagos pela Oscip, aos profissionais de educação, para a capacitação de alunos. As cifras estavam muito acima do piso salarial de professores do DF à época dos fatos.
84.	Para realizar tal análise, foram usados como valores de referência do mercado os dados do piso salarial de professores da educação básica e especialista de educação, carga horária de vinte horas semanais, com especialização nível II, etapa 4 (primeira etapa para este nível) , constante do Anexo II da Lei 4.075/2007 do Governo do Distrito Federal, que previa o vencimento no valor de R$ 980,56 (peça 91, p. 7) , alterado, posteriormente, pela Lei 4.238/2009 do Governo do Distrito Federal, que aumentou o vencimento em 5%, passando a vigorar no valor de R$ 1.029,59 (peça 92, p. 1) . Isso significa que ao realizar a divisão por quatro semanas, o valor semanal do piso salarial seria de R$ 257,40, o qual, dividido pela carga horária de vinte horas, resultaria no valor final da hora/aula de R$ 12,87.
85.	O Parecer 118/2016/GTCONVSENASP/CGFIS/DEAPSEG/SENASP, item 2.11.2.5 (peça 15, p. 42) , trouxe os indicativos de horas/aula semanais por especialidade profissional previstas para realização do programa, conforme discriminado abaixo:
	Especialidade
	Quantidade de horas/aula semanais

	Instrutor de design gráfico
	4

	Instrutor de alfabetização digital
	6

	Instrutor de hip hop
	3

	Instrutor de mídia impressa comunitária
	8

	Instrutor de rádio comunitária
	3

	Instrutor de teatro
	6

86.	Assim, aplicando-se ao quadro acima o valor da hora/aula previsto para professores da educação básica e especialista de educação, carga horária de vinte horas semanais, com especialização nível II, etapa 4, que era no valor de R$ 12,87, então teremos a seguinte situação:
	Especialidade
	Quantidade de horas/aula semanais (a) 
	Valor hora/aula no GDF (b) 
	Valor total referência semanal (c=a*b) 
	Valor total referência mensal (c*4) 

	Instrutor de design gráfico
	4
	R$ 12,87
	R$ 51,48
	R$ 205,92

	Instrutor de alfabetização digital
	6
	R$ 12,87
	R$ 77,22
	R$ 308,88

	Instrutor de hip hop
	3
	R$ 12,87
	R$ 38,61
	R$ 154,44

	Instrutor de mídia impressa comunitária
	8
	R$ 12,87
	R$ 102,96
	R$ 411,84

	Instrutor de rádio comunitária
	3
	R$ 12,87
	R$ 38,61
	R$ 154,44

	Instrutor de teatro
	6
	R$ 12,87
	R$ 77,22
	R$ 308,88

87.	Ocorre também que existia para cada instrutor um monitor, identificado como agente de cidadania. O valor da remuneração do agente de cidadania foi fixo, isto é, independia do tipo de especialidade que apoiaria, conforme previsto no detalhamento de custos do programa de trabalho (peça 2, p. 44) . Isso significa que o serviço era comum, sem especialização e com carga comum para todos.
88.	Para se conhecer a carga individual de cada agente de cidadania é necessário somar todas as quantidades de horas/aula por semana de todas as especialidades, o que resulta no valor de trinta horas/aula, e depois dividir pelo número de especialidades de seis, o que resulta em cinco horas/aula que cada agente de cidadania teria de cumprir por semana, a fim de que todos percebessem a mesma remuneração. 
89.	Visto o cálculo de horas/aula acima, passa-se ao valor de referência do mercado para o serviço de agente de cidadania, que, em razão de ser serviço comum e sem especialização, foi arbitrado o valor do salário mínimo da época, que era de R$ 465,00, com o valor horário de R$ 2,11, tudo de acordo com a Lei 11.944/2009, art. 1º e parágrafo único.
90.	Dessa maneira o quadro com as informações do agente de cidadania ficaria o seguinte: 
	Especialidade
	Quantidade de horas/aula semanais (a) 
	Valor hora/aula no GDF (b) 
	Valor total referência semanal (c=a*b) 
	Valor total referência mensal (c*4) 

	Agente de cidadania
	5
	R$ 2,11
	R$ 10,55
	R$ 42,20

91.	Visto os cálculos acima, é possível precisar o valor de mercado e o preço realizado na contratação de cada profissional para execução do programa pela Oscip e chegar ao valor de dano ao erário por profissional conforme quadro abaixo: 
	Especialidade
	Valor total mensal previsto no programa de trabalho 
 (peça 2, p. 22) 
	Valor total referência mensal
	Dano ao erário mensal por profissional contratado

	Instrutor de design gráfico
	R$ 1.200,00
	R$ 205,92
	R$ 994,08

	Instrutor de alfabetização digital
	R$ 1.000,00
	R$ 308,88
	R$ 691,12

	Instrutor de hip hop
	R$ 950,00
	R$ 154,44
	R$ 795,56

	Instrutor de mídia impressa comunitária
	R$ 1.000,00
	R$ 411,84
	R$ 588,16

	Instrutor de rádio comunitária
	R$ 1.200,00
	R$ 154,44
	R$ 1.045,56

	Instrutor de teatro
	R$ 1.000,00
	R$ 308,88
	R$ 691,12

	Agente de cidadania
	R$ 750,00
	R$ 42,20
	R$ 707,80

92.	Os valores previstos acima foram de fato pagos aos profissionais (peças 50-57) e estão muito acima do valor de mercado, chegando a mais de 500% no caso do instrutor de rádio comunitária. Apenas a título de comparação, um professor de educação básica com doutorado que trabalhasse na mesma época 20 horas por semana receberia seu salário inicial em R$ 1.073,94, de acordo com o Anexo II da Lei 4.075/2007 do Governo do Distrito Federal, menos que o valor recebido de R$ 1.200,00 pelo instrutor de rádio comunitária, o que demonstra de fato que os preços dos serviços praticados são incompatíveis com o mercado.
93.	 Dessa maneira, houve sobrepreço nos valores orçados constantes do programa de trabalho (peça 2, p. 44) e posteriormente pagos a título de contratação de profissionais (peças 50-57) , conforme quadro abaixo:
	Especialidade
	Quantidade de profissionais (a) 
	Dano ao erário mensal por profissional contratado (b) 
	Quantidades de Meses (c) 
	Total/ano de dano ao erário (a*b*c) 

	Instrutor de design gráfico
	1
	R$ 994,08
	12
	R$ 11.928,96

	Instrutor de alfabetização digital
	1
	R$ 691,12
	12
	R$ 8.293,44

	Instrutor de hip hop
	2
	R$ 795,56
	12
	R$ 19.093,44

	Instrutor de mídia impressa comunitária
	1
	R$ 588,16
	12
	R$ 7.057,92

	Instrutor de rádio comunitária
	1
	R$ 1.045,56
	12
	R$ 12.546,72

	Instrutor de teatro
	1
	R$ 691,12
	12
	R$ 8.293,44

	Agente de cidadania
	7
	R$ 707,80
	12
	R$ 59.455,20

	TOTAL
	R$ 126.669,12

94.	O valor impugnado em questão deve ser feito em sua origem, na ocasião do crédito dos recursos federais na conta específica do programa, datado de 6/1/2009 (peça 46, p. 2) , tudo em razão de que estes valores nunca deveriam ter sido sequer repassados, gerando um custo adicional de oportunidade, pois poderiam ter sido alocados para outras atividades e funções do Estado.
95.	A responsabilidade pelo ressarcimento ao erário, no valor histórico de R$ 126.669,12, datado de 6/1/2009, com valor atualizado, em 29/8/2019, de R$ 228.827,77 (peça 95) , deve ser imputada à Associação Sociocultural Radicais Livres e a seu Presidente, Sr. Saulo Antônio Dias dos Santos, com mesma fundamentação exposta nos parágrafos 43 e 44.
96.	Cabe, por oportuno, destacar que a presente irregularidade é secundária e acessória. Secundária, pois somente poderá ser cobrado efetivamente o dano ao erário exposto se houver justificação da comprovação do cumprimento dos objetivos pactuados no Termo de Parceria 12/2008, e acessório, pois poderá ser utilizada como fato agravante na dosimetria de possível aplicação de multa por parte do TCU. 
97.	Dessa maneira, propõe-se a citação da Associação Sociocultural Radicais Livres e de seu Presidente, Sr. Saulo Antônio Dias dos Santos, pelo supra referenciado débito.
VIII - Pagamentos indevidos
98.	Verificou-se, da análise dos autos, outra irregularidade, relativa ao trabalho de conciliação bancária realizado pela Senasp, que detectou despesas indevidas no valor de R$ 5.539,14 (peça 15, p. 23-32) , especificadas na Nota Técnica CGFIS/DEAPSEG 618/2012 (peça 15, p. 16-17) .
99.	Dessa maneira, a Senasp considerou indevidas as seguintes despesas:
	Descrição
	Valor em reais
	Data
	Observação

	Tarifa Bancária
	14,83
	16/1/2009
	Peça 15, p. 23

	Tarifa Bancária
	6,60
	20/1/2009
	Peça 15, p. 23

	Tarifa Bancária
	15,00
	26/1/2009
	Peça 15, p. 23

	Tarifa Bancária
	15,00
	20/2/2009
	Peça 15, p. 23

	Tarifa Bancária
	19,00
	13/3/2009
	Peça 15, p. 24

	Tarifa Bancária
	15,00
	25/3/2009
	Peça 15, p. 24

	Tarifa Bancária
	19,00
	22/4/2009
	Peça 15, p. 24

	Tarifa Bancária
	15,00
	27/4/2009
	Peça 15, p. 24

	Tarifa Bancária
	15,00
	25/5/2009
	Peça 15, p. 25

	Tarifa Bancária
	15,00
	19/6/2009
	Peça 15, p. 25

	Tarifa Bancária
	19,00
	15/7/2009
	Peça 15, p. 26

	Tarifa Bancária
	15,00
	27/7/2009
	Peça 15, p. 26

	Tarifa Bancária
	15,00
	20/8/2009
	Peça 15, p. 26

	Tarifa Bancária
	28,50
	31/8/2009
	Peça 15, p. 26

	Tarifa Bancária
	15,00
	25/9/2009
	Peça 15, p. 27

	Tarifa Bancária
	15,00
	26/10/2009
	Peça 15, p. 27

	Tarifa Bancária
	17,50
	10/11/2009
	Peça 15, p. 28

	Tarifa Bancária
	0,35
	10/11/2009
	Peça 15, p. 28

	Tarifa Bancária
	17,50
	12/11/2009
	Peça 15, p. 28

	Tarifa Bancária
	0,35
	12/11/2009
	Peça 15, p. 28

	Tarifa Bancária
	17,50
	12/11/2009
	Peça 15, p. 28

	Tarifa Bancária
	0,35
	12/11/2009
	Peça 15, p. 28

	Tarifa Bancária
	22,00
	12/11/2009
	Peça 15, p. 28

	Tarifa Bancária
	11,37
	13/11/2009
	Peça 15, p. 28

	Tarifa Bancária
	7,28
	13/11/2009
	Peça 15, p. 28

	Tarifa Bancária
	15,00
	25/11/2009
	Peça 15, p. 28

	Tarifa Bancária
	15,00
	28/12/2009
	Peça 15, p. 29

	Tarifa Bancária
	5,00
	29/12/2009
	Peça 15, p. 29

	Tarifa Bancária
	7,50
	30/12/2009
	Peça 15, p. 29

	Tarifa Bancária
	7,50
	30/12/2009
	Peça 15, p. 29

	Tarifa Bancária
	7,50
	30/12/2009
	Peça 15, p. 29

	Tarifa Bancária
	7,50
	30/12/2009
	Peça 15, p. 29

	Tarifa Bancária
	7,50
	30/12/2009
	Peça 15, p. 29

	Tarifa Bancária
	7,50
	30/12/2009
	Peça 15, p. 29

	Tarifa Bancária
	7,50
	30/12/2009
	Peça 15, p. 29

	Tarifa Bancária
	7,50
	30/12/2009
	Peça 15, p. 29

	Tarifa Bancária
	7,50
	30/12/2009
	Peça 15, p. 29

	Tarifa Bancária
	15,00
	25/1/2010
	Peça 15, p. 29

	Tarifa Bancária
	15,00
	25/2/2010
	Peça 15, p. 29

	Tarifa Bancária
	15,00
	25/3/2010
	Peça 15, p. 30

	Tarifa Bancária
	15,00
	26/4/2010
	Peça 15, p. 30

	Tarifa Bancária
	15,00
	25/5/2010
	Peça 15, p. 30

	Tarifa Bancária
	15,00
	25/6/2010
	Peça 15, p. 30

	Tarifa Bancária
	15,00
	26/7/2010
	Peça 15, p. 30

	Tarifa Bancária
	15,00
	25/8/2010
	Peça 15, p. 30

	Tarifa Bancária
	28,50
	30/8/2010
	Peça 15, p. 30

	Juros de pagamento de contribuição previdenciária atrasado
	682,39
	6/2/2009
	Peça 47, p. 15 e 30

	Juros de pagamento de contribuição previdenciária atrasado
	639,24
	6/3/2009
	Peça 47, p. 14 e 30

	Juros de pagamento de contribuição previdenciária atrasado
	400,37
	7/4/2009
	Peça 47, p. 13 e 30

	Juros de pagamento de contribuição previdenciária atrasado
	631,68
	4/9/2009
	Peça 47, p. 8 e 30

	Juros de pagamento de contribuição previdenciária atrasado
	146,80
	7/10/2009
	Peça 47, p. 7 e 30

	Despesa sem origem da despesa
	44,53
	10/8/2009
	Peça 15, p. 18

	Despesa sem origem da despesa
	150,00
	20/8/2009
	Peça 15, p. 18

	Pagamento a maior do que a nota fiscal
	242,00
	2/2/2009
	Peça 15, p. 16 e 23

	Pagamento sem documento comprovante da despesa
	2.000,00
	30/12/2009
	Peça 15, p. 17

	TOTAL
	5.539,14
		
100.	A responsabilidade pelo ressarcimento ao erário, no valor histórico de R$ 5.539,14, e valor atualizado, em 29/8/2019, de R$ 9.752,23 (peça 94) , deve ser imputada à Associação Sociocultural Radicais Livres e ao seu Presidente, o Sr. Saulo Antônio Dias dos Santos, com a mesma fundamentação exposta nos parágrafos 43 e 44.
101.	Da mesma forma ocorrida na questão do sobrepreço, a irregularidade é secundária e acessória. Por fim, propõe-se a citação da Associação Sociocultural Radicais Livres e de seu Presidente, Sr. Saulo Antônio Dias dos Santos, pelo supra referenciado débito.
CONCLUSÃO
102.	As determinações constantes do Acórdão 4953/2017-TCU-Segunda Câmara, quanto aos itens 1.7, 1.9 e 1.10, foram cumpridas (parágrafos 65 e 66) . Quanto ao item 1.8, foi proposto o desarquivamento dos presentes autos (parágrafo 67 ao 81) .
	103.	Quanto ao despacho constante da peça 88 e aprovado pela Unidade Técnica (peça 89) para aprofundamento de cinco pontos foi cumprido com as seguintes análises:
a) quanto à correlação entre as notas fiscais, documentos congêneres ou outros elementos comprobatórios e as rubricas/valores constantes dos extratos bancários e da relação de pagamentos foi considerada prejudicada a sua análise (parágrafos 25 a 28) ;
b) quanto à existência de evidências da efetiva consecução das metas, etapas e objetivos pactuados no plano de trabalho foi considerada que não houve a devida comprovação (parágrafos 29 a 45) ;
c) quanto às alegações de defesa apresentadas pelo responsável às peças 43-67, buscando identificar se esclarecem os problemas listados no Parecer Técnico 118/2016, peça 15, p. 35-46, uma vez que, segundo a Secretaria Nacional de Segurança Pública (Senasp) , "o não atendimento destas diligências inviabilizam o convencimento sobre o atingimento dos objetivos pactuados", foi considerado que não comprovam o alcance das metas e objetivos pactuados no plano de trabalho (parágrafos 46 a 53) ; 
d) quanto ao saneamento das questões colocadas no Parecer 618/2012 (peça 15, p. 13-20) e no Relatório de Demandas Especiais 00190.002479/2012-71 (peca 81, p. 4) foi considerado que assiste razão à Senasp em relação ao não atendimento das diligências contidas no Parecer 618/2012 (parágrafos 54 a 59) ; e
e) quanto à aderência às normas aplicáveis a termos de parceria no que tange aos documentos e informações que devem estar contidos no processo de prestação de contas foi considerada prejudicada a sua análise (parágrafos 60 a 64) .
104.	Ainda foi feita análise de sobrepreço (parágrafos 82 a 97) e de pagamentos indevidos (parágrafos 98 a 101) .
105.		O exame das ocorrências descritas na seção "Exame Técnico" permitiu, na forma dos arts. 10, § 1º, e 12, incisos I e II, da Lei 8.443/1992 c/c o art. 202, incisos I e II, do Regimento Interno do TCU, definir a responsabilidade solidária do Sr. Saulo Antônio Dias dos Santos e da Associação Sociocultural Radicais Livres e apurar adequadamente o débito a eles atribuídos. Propõe-se, por conseguinte, que se promova o desarquivamento dos presentes autos (parágrafos 67 a 81) e a citação dos responsáveis pelo valor integral do repasse de recursos, pelas irregularidades de não comprovação do cumprimento dos objetivos pactuados no Termo de Parceria 12/2008 (parágrafos 29 a 45) , de sobrepreço em serviços (parágrafo 82 a 97) e de pagamentos indevidos (parágrafos 98 a 101) .
PROPOSTA DE ENCAMINHAMENTO
106.	Diante do exposto, submetem-se os autos à consideração superior, propondo-se:
a) com fundamento no art. 53 da Lei 9.784/1999 e no princípio da indisponibilidade do interesse público, desarquivar os presentes autos; 
b) realizar a citação do Sr. Saulo Antonio Dias dos Santos (CPF XXX.283.951-XX) , na condição de Presidente da Associação Sociocultural Radicais Livres, e da Oscip Associação Sociocultural Radicais Livres (CNPJ 08.981.522/0001-23) , com fundamento nos arts. 10, § 1º, e 12, incisos I e II, da Lei 8.443/1992 c/c o art. 202, incisos I e II, do Regimento Interno do TCU, para que, no prazo de quinze dias, apresentem alegações de defesa e/ou recolham, solidariamente, aos cofres do Tesouro Nacional a quantia abaixo indicada, atualizada monetariamente a partir da respectiva data até o efetivo recolhimento, abatendo-se na oportunidade a quantia eventualmente ressarcida, na forma da legislação em vigor, em decorrência das seguintes ocorrências:
b.1) Irregularidade: não comprovação do cumprimento dos objetivos pactuados no Termo de Parceria 12/2008;
b.2) Condutas:
b.2.1) Sr. Saulo Antonio Dias dos Santos (CPF XXX.283.951-XX) , na condição de Presidente da Associação Sociocultural Radicais Livres à época dos fatos, deixou de comprovar o cumprimento dos objetivos pactuados no Termo de Parceria 12/2008, para a capacitação de 420 jovens, previsto na cláusula primeira c/c o item 1.3 do respectivo programa de trabalho e o item 2, quadro de indicadores e metas para avaliação de desempenho;
b.2.2) Associação Sociocultural Radicais Livres (CNPJ 08.981.522/0001-23) , como Oscip deixou de comprovar o cumprimento dos objetivos pactuados no Termo de Parceria 12/2008, para a capacitação de 420 jovens, previsto na cláusula primeira c/c o item 1.3 do respectivo programa de trabalho e do item 2, quadro de indicadores e metas para avaliação de desempenho;
b.3) Dispositivos legais infringidos: arts. 90 e 93 do Decreto-Lei 200/1967; art. 66 do Decreto 93.872/1986; e cláusula primeira do Termo de Parceria 12/2008 c/c os itens 1.3 e 2 do respectivo programa de trabalho;
	VALOR ORIGINAL
 (R$) 
	DATA DA OCORRÊNCIA

	303.549,13
	6/1/2009

                            Valor atualizado até 29/8/2019: R$ 548.361,50 (peça 93) 
b.4) Irregularidade: execução de despesas indevidas no âmbito do Termo de Parceria 12/2008.
b.5) Conduta:
b.5.1) Sr. Saulo Antonio Dias dos Santos (CPF XXX.283.951-XX) , na condição de Presidente da Associação Sociocultural Radicais Livres à época dos fatos, executou de despesas indevidas no âmbito do Termo de Parceria 12/2008, realizando o pagamento de: tarifas bancárias; juros de por atraso na quitação de contribuição previdenciária; despesas sem origem do gasto; valor maior que a nota fiscal; e sem documento comprovante de despesa;
b.5.2) Associação Sociocultural Radicais Livres (CNPJ 08.981.522/0001-23) , como Oscip executou de despesas indevidas no âmbito do Termo de Parceria 12/2008, realizando o pagamento de: tarifas bancárias; juros de por atraso na quitação de contribuição previdenciária; despesas sem origem do gasto; valor maior que a nota fiscal; e sem documento comprovante de despesa.
b.6) Dispositivos legais infringidos: art. 90 e 93 do Decreto-Lei n° 200/1967; art. 66 do Decreto n° 93.872/1986; art. 39, inciso VII e art. 42, § 5º da Portaria Interministerial MPOG/MF/MCT 127/2008.
	VALOR ORIGINAL
 (R$) 
	DATA DA OCORRÊNCIA

	14,83
	16/1/2009

	6,60
	20/1/2009

	15,00
	26/1/2009

	15,00
	20/2/2009

	19,00
	13/3/2009

	15,00
	25/3/2009

	19,00
	22/4/2009

	15,00
	27/4/2009

	15,00
	25/5/2009

	15,00
	19/6/2009

	19,00
	15/7/2009

	15,00
	27/7/2009

	15,00
	20/8/2009

	28,50
	31/8/2009

	15,00
	25/9/2009

	15,00
	26/10/2009

	17,50
	10/11/2009

	0,35
	10/11/2009

	17,50
	12/11/2009

	0,35
	12/11/2009

	17,50
	12/11/2009

	0,35
	12/11/2009

	22,00
	12/11/2009

	11,37
	13/11/2009

	7,28
	13/11/2009

	15,00
	25/11/2009

	15,00
	28/12/2009

	5,00
	29/12/2009

	7,50
	30/12/2009

	7,50
	30/12/2009

	7,50
	30/12/2009

	7,50
	30/12/2009

	7,50
	30/12/2009

	7,50
	30/12/2009

	7,50
	30/12/2009

	7,50
	30/12/2009

	7,50
	30/12/2009

	15,00
	25/1/2010

	15,00
	25/2/2010

	15,00
	25/3/2010

	15,00
	26/4/2010

	15,00
	25/5/2010

	15,00
	25/6/2010

	15,00
	26/7/2010

	15,00
	25/8/2010

	28,50
	30/8/2010

	682,39
	6/2/2009

	639,24
	6/3/2009

	400,37
	7/4/2009

	631,68
	4/9/2009

	146,80
	7/10/2009

	44,53
	10/8/2009

	150,00
	20/8/2009

	242,00
	2/2/2009

	2.000,00
	30/12/2009

                       Valor histórico: R$ 5.539,14
                                     Valor atualizado até 29/8/2019: R$ 9.752,23 (peça 94) 
b.7) Irregularidade: sobrepreço no detalhamento de custos do Termo de Parceria 12/2008 para serviços de terceiros com consequente contratação e pagamentos por preços acima do mercado.
b.8) Conduta:
b.8.1) Sr. Saulo Antonio Dias dos Santos (CPF XXX.283.951-XX) , na condição de Presidente da Associação Sociocultural Radicais Livres à época dos fatos, apresentou detalhamento de custos do Termo de Parceria 12/2008 para serviços de terceiros com sobrepreço, executando a contratação e pagamentos por preços acima do mercado;
b.8.2) Associação Sociocultural Radicais Livres (CNPJ 08.981.522/0001-23) , como Oscip apresentou detalhamento de custos do Termo de Parceria 12/2008 para serviços de terceiros com sobrepreço, executando a contratação e pagamentos por preços acima do mercado.
b.9) Dispositivos legais infringidos: art. 90 e 93 do Decreto-Lei n° 200/1967; art. 66 do Decreto n° 93.872/1986; art. 45 da Portaria Interministerial MPOG/MF/MCT 127/2008.
	VALOR ORIGINAL
 (R$) 
	DATA DA OCORRÊNCIA

	126.669,12
	6/1/2009

                            Valor atualizado até 29/8/2019: R$ 228.827,77 (peça 95) 
c) informar aos responsáveis que, caso venham a serem condenados pelo Tribunal, os débitos ora apurados serão acrescidos de juros de mora, nos termos do § 1º do art. 202 do Regimento Interno do TCU;
		d) encaminhar aos responsáveis cópia, em meio digital, da presente instrução e de todo o processo, bem como das decisões que vierem a ser proferidas, de forma a subsidiar suas alegações de defesa."    
5.	Os dirigentes da unidade anuíram às conclusões do auditor instrutor, tecendo os seguintes ajustes à proposta de encaminhamento (peças 97 e 98) :
"Considerando os elementos de análise extraídos da instrução à peça 88, do pronunciamento desta subunidade à peça 89 e da instrução à peça anterior, manifesto concordância com esta última peça técnica, formulada pelo AUFC GÉRSON DIAS ALVES (doc. 62.185.186-9) , embora considere necessária a realização dos ajustes a seguir propostos.
De início, verifico que, de fato, não houve comprovação da boa e regular aplicação dos recursos repassados no âmbito do Termo de Parceria 12/2008, celebrado entre a Organização da Sociedade Civil de Interesse Público (Oscip) Associação Sociocultural Radicais Livres e a União, por intermédio da Secretaria Nacional de Segurança Pública do Ministério da Justiça e Segurança Pública (Senasp/MJSP) .
Em vista dessa ocorrência, na instrução à peça anterior, foi acertadamente proposta a citação da Oscip em referência e de seu presidente, Sr. Saulo Antônio Dias dos Santos, pelo montante correspondente ao valor integral repassado à Associação no âmbito do ajuste pactuado entre as partes, no valor histórico de R$ 303.549,13, data-base 6/1/2009 (parágrafos 29 a 45) .
Não obstante, também na instrução à peça anterior, houve proposta de realização de outras duas citações referentes a valores parciais: i) no valor histórico de R$ 126.669,12, em virtude de sobrepreço (parágrafos 82 a 97) ; e ii) no valor histórico de R$ 5.539,14, em função da realização de pagamentos indevidos (parágrafos 98 a 101) .
Em que pese haver possibilidade de ocorrência de sobrepreço, consoante apontado na instrução precedente, bem como de haver indícios de realização de pagamentos indevidos, conforme apurado no trabalho de conciliação bancária realizado pela Senasp, entendo que, em função de os responsáveis já estarem sendo citados pelo valor total repassado, por não haver evidências do cumprimento do objeto pactuado, tornam-se dispensáveis as citações pelos valores parciais, posto que o montante integral da citação que ora se propõe já é suficiente para recomposição do dano causado ao erário.
Vale lembrar, por fim, que a proposta de desarquivamento dos autos e de realização de nova citação se deve ao fato de o primeiro chamamento dos responsáveis para reparação do dano ao erário ter se fundamentado na omissão no dever de prestar contas dos valores transferidos por força do Termo de Parceria 12/2008 (peças 6 a 11) , situação essa superada em virtude da apresentação intempestiva das contas pela Oscip (peça 15, p. 1-2) , o que havia motivado o arquivamento dos autos, determinado pelo Acórdão 4953/2017-TCU-Segunda Câmara, Relator Ministro José Múcio Monteiro (peça 72) .
Não obstante, a apresentação intempestiva das contas, embora tenha descaracterizado a omissão, evidenciou o não cumprimento dos objetivos pactuados na execução do Termo de Parceria 12/2008, situação essa distinta da anterior mas que também caracteriza dano ao erário, razão pela qual se propõe a presente citação, sob nova fundamentação jurídica.
Desse modo, submeto os autos à consideração superior, com a seguinte proposta de encaminhamento:
a) desarquivar os presentes autos; 
b) realizar a citação do Sr. Saulo Antônio Dias dos Santos (CPF XXX.283.951-XX) , na condição de Presidente da Associação Sociocultural Radicais Livres, e da Oscip Associação Sociocultural Radicais Livres (CNPJ 08.981.522/0001-23) , com fundamento nos arts. 10, § 1º, e 12, incisos I e II, da Lei 8.443/1992 c/c o art. 202, incisos I e II, do Regimento Interno do Tribunal de Contas da União, para que, no prazo de quinze dias, apresentem alegações de defesa e/ou recolham, solidariamente, aos cofres do Tesouro Nacional a quantia abaixo indicada, atualizada monetariamente a partir da respectiva data até o efetivo recolhimento, abatendo-se na oportunidade a quantia eventualmente ressarcida, na forma da legislação em vigor, em decorrência da seguinte ocorrência:
b.1) Irregularidade: não comprovação do cumprimento dos objetivos pactuados no Termo de Parceria 12/2008;
b.2) Condutas:
b.2.1) Sr. Saulo Antonio Dias dos Santos (CPF XXX.283.951-XX) , na condição de Presidente da Associação Sociocultural Radicais Livres, deixou de comprovar o cumprimento dos objetivos pactuados no Termo de Parceria 12/2008, referentes à capacitação de 420 jovens, conforme previsto na cláusula primeira c/c o item 1.3 do respectivo programa de trabalho e o item 2, quadro de indicadores e metas para avaliação de desempenho;
b.2.2) Associação Sociocultural Radicais Livres (CNPJ 08.981.522/0001-23) , na condição de Oscip beneficiária dos recursos repassados, locupletou-se indevidamente com os recursos recebidos na execução do Termo de Parceria 12/2008 sem que houvesse comprovação do cumprimento dos objetivos pactuados, referentes à capacitação de 420 jovens, conforme previsto na cláusula primeira c/c o item 1.3 do respectivo programa de trabalho e o item 2, quadro de indicadores e metas para avaliação de desempenho;
b.3) Dispositivos legais infringidos: arts. 90 e 93 do Decreto-Lei 200/1967; art. 66 do Decreto 93.872/1986; e cláusula primeira do Termo de Parceria 12/2008 c/c os itens 1.3 e 2 do respectivo programa de trabalho;
	VALOR ORIGINAL
 (R$) 
	DATA DA OCORRÊNCIA

	303.549,13
	6/1/2009

Valor atualizado até 29/8/2019: R$ 548.361,50 (peça 93) 
c) informar aos responsáveis que, caso venham a ser condenados pelo Tribunal, os débitos ora apurados serão acrescidos de juros de mora, nos termos do art. 202, § 1º, do Regimento Interno do TCU; e
	d) encaminhar cópia integral dos autos aos responsáveis para subsidiar suas alegações de defesa."
6.	O Ministério Público junto ao Tribunal de Contas da União, em parecer da lavra do Procurador Rodrigo Medeiros de Lima (peça 99) , manifestou-se "de acordo com o encaminhamento proposto pela unidade instrutiva, nos termos da proposta contida nos pareceres do Diretor e do Titular da SecexDefesa".
7.	É o relatório.

8.1. Claudismar Zupiroli (12250/OAB-DF) e outros, representando Associacao Socio Cultural Radicais Livres e Saulo Antônio Dias dos Santos.

Procurador Rodrigo Medeiros de Lima.

TOMADA DE CONTAS ESPECIAL. SECRETARIA NACIONAL DE SEGURANÇA PÚBLICA DO MINISTÉRIO DA JUSTIÇA E SEGURANÇA PÚBLICA. TERMO DE PARCERIA 12/2008. DESARQUIVAMENTO. CITAÇÃO.

TOMADA DE CONTAS ESPECIAL (TCE)

Secretaria de Controle Externo da Defesa Nacional e da Segurança Pública (SecexDefes).

Relato o presente processo por força do art. 152 do Regimento Interno do TCU (RI/TCU) .
2.	Conforme assentado no relatório precedente, trata-se de tomada de contas especial (TCE) instaurada pela Secretaria Nacional de Segurança Pública do Ministério da Justiça e Segurança Pública (Senasp/MJSP) , em desfavor da Associação Sociocultural Radicais Livres (Organização da Sociedade Civil de Interesse Público - Oscip) , em solidariedade com o Sr. Saulo Antônio Dias dos Santos, em razão da omissão no dever de prestar contas dos recursos repassados por força do Termo de Parceria 12/2008, cujo objeto foi a implantação do projeto "Expressa Periferia! Cidadania com paz e justiça social", com a finalidade de atender 420 jovens na faixa etária de quinze a 24 anos, em conflito com a lei ou em situação de vulnerabilidade social (peça 68) .
3.	Em virtude da apresentação intempestiva das contas pela Oscip (peça 15, p. 1-2) , a Segunda Câmara proferiu o Acórdão de Relação 4953/2017, relator Ministro José Mucio, para arquivar a TCE e determinar à Senasp/MJSP que encaminhasse ao Tribunal a análise da prestação das contas.
4.	Após exame da prestação das contas do Termo de Parceria 12/2008, o corpo diretivo da Secretaria de Controle Externo da Defesa Nacional e da Segurança Pública (SecexDefesa) propôs desarquivar a TCE e promover a citação solidária do Sr. Saulo Antônio Dias dos Santos                 (CPF 018.283.951-61) e da Associação Sociocultural Radicais Livres (CNPJ 08.981.522/0001-23) , imputando-lhes débito no valor atualizado e sem juros de R$ 548.361,50 (até 29/8/2019) . O Ministério Público junto ao TCU, representado pelo Procurador Rodrigo Medeiros de Lima, concordou com os encaminhamentos propostos.
5.	Razão assiste à unidade técnica e ao Parquet.    
6.	A presente tomada de contas especial foi arquivada pois o motivo pelo qual ela havia sido instaurada (omissão no dever de prestar contas) não mais subsistia, visto que a Oscip apresentara, ainda que intempestivamente, a prestação de contas do Termo de Parceria 12/2008.
7.	Sucede, contudo, que, embora as contas tenha sido apresentadas, verificou-se débito em desfavor do erário federal consistente na não comprovação dos objetivos do ajuste pactuado, motivo pelo qual aqueles que deram causa ao dano devem ser citados nos termos dos arts. 10, § 1º, e 12, incisos I e II, da Lei 8.443/1992 c/c o art. 202, incisos I e II, do Regimento Interno do Tribunal de Contas da União.    
8.	Escorreitos, portanto, os encaminhamentos propostos.
9.	Ante o exposto, acolho o pronunciamento da SecexDefesa (peças 97 e 98) e o parecer do MP/TCU, os quais integram as presentes razões de decidir, e VOTO no sentido de que a Segunda Câmara adote o Acórdão que ora submeto à apreciação.
TCU, Sala das Sessões Ministro Luciano Brandão Alves de Souza, em 27 de outubro de 2020.
RAIMUNDO CARREIRO 
Relator